臺灣臺北地方法院刑事判決
110年度訴字第349號
公  訴  人  臺灣臺北地方檢察署檢察官
被      告  呂宗漢


上列被告因詐欺等案件，經檢察官提起公訴（109年度偵字第717
3號），本院判決如下：
    主  文
呂宗漢犯三人以上共同詐欺取財罪，處有期徒刑壹年伍月。
    事  實
一、呂宗漢明知金融機構帳戶為個人理財之重要工具，且關係個人財產、信用之表徵，又現今社會詐騙案件層出不窮，詐騙份子經常利用他人金融帳戶以獲取詐騙犯罪所得，並藉此逃避執法人員之追查，依其智識及一般社會生活之通常經驗，可預見提供其金融帳戶予他人，極可能係用以收取詐欺取財等財產犯罪贓款，作為詐欺取財等財產犯罪匯入犯罪所得之工具使用，且可免於詐騙份子身分曝光，規避查緝，掩飾詐騙所得所在及實際去向，製造金流斷點；詎其於民國108年5月間接獲自稱為JOHN WILLIAM LEWIS(下稱LEWIS)之國籍、年籍均不詳之成年人以電子郵件及國際免費電話Whats App等方式聯繫後，可預見LEWIS、謝美華(已歿，所涉詐欺罪部分業經檢察官為不起訴處分)及國籍、年籍均不詳、自稱為HAMID ARYAEEFARID(下稱HAMID)之成年人可能為詐欺分子，倘依其等之指示提供帳戶、提領款項及再存入不詳之非正常金融體系之帳戶，亦將成為詐欺犯行中之一環而遂行詐欺取財犯行，使他人因此受騙致發生財產受損之結果，並得以掩飾、隱匿特定犯罪所得去向，詎其竟為貪圖LEWIS承諾幫忙申請取得內含美金3,000萬元之金融卡（下稱該金融卡）及給付每月美金2,000元之高額報酬，基於縱使發生他人因受騙致財產受損、隱匿詐欺犯罪所得去向之結果，亦不違背其本意之共同詐欺取財及洗錢之不確定故意及犯意聯絡，聽從LEWIS之要求，將其子呂志謙所開立之中國信託銀行帳號000-000000000000號帳戶(下稱呂志謙帳戶)提供予LEWIS及謝美華使用；LEWIS則利用劉志春所經營之天汗工程股份有限公司(下稱天汗公司)於108年間有需要資金周轉之機會，推由謝美華於同年10月間出面向劉志春佯稱：其在渣打銀行帳戶有美金4,000萬元，願意投資天汗公司美金1,000萬元，惟要動用渣打銀行開帳戶內之美金時，渣打銀行客戶經理即HAMID表示需要支付手續費等語，使劉志春陷於錯誤，陸續於如附表所示日期、入帳時間，以無摺存款方式將如附表所示款項共新臺幣（以下未註明幣別者均同）52萬7,850元存入呂志謙帳戶。呂宗漢再經LEWIS指示而於如附表所示之提款時間，將如附表所示款項以提現方式領出，再透過設置在臺北市大安區忠孝東路4段頂好商圈之比特幣自動櫃員機，存入LEWIS指定之比特幣帳戶，以此方式製造金流斷點、掩飾隱匿資金去向，致使檢警難以追查本案詐欺之犯罪所得。嗣因劉志春匯款後發覺有異，報警處理，始循線查悉上情。
二、案經劉志春訴由臺北市政府警察局松山分局報告臺灣臺北地
    方檢察署檢察官偵查起訴。
    理  由
壹、程序方面：
一、按被告以外之人於審判外之言詞或書面陳述，除法律有規定
    者外，不得作為證據。又被告以外之人於審判外之陳述，雖
    不符合同法第159條之1至第159條之4之規定，但經當事人於
    審判程序同意作為證據，法院審酌該言詞陳述或書面陳述作
    成時之情況，認為適當者，亦得為證據；當事人、代理人或
    辯護人於法院調查證據時，知有第159條第1項不得為證據之
    情形，而未於言詞辯論終結前聲明異議者，視為有前項之同
    意。刑事訴訟法第159條第1項及第159條之5分別定有明文。
    本案檢察官及被告呂宗漢於言詞辯論終結前，對卷內被告以
    外之人於審判外之陳述，於本院審理時均表示不爭執，且同
    意作為證據（見本院訴字卷第54至55頁），經本院審酌該等
    證據之做成情況，核無違法取證或其他瑕疵，認均適為本案
    認定事實之依據，依刑事訴訟法第159條之5規定，有證據能
    力。
二、其餘認定本案犯罪事實之非供述證據，查無違反法定程序取
    得之情，依刑事訴訟法第158條之4規定反面解釋，亦具證據
    能力。
貳、實體方面：
一、認定犯罪事實所憑之證據及理由：
    訊據被告固坦承有聽從LEWIS之指示，以每月美金2,000元代
    價將呂志謙帳戶提供予LEWIS及謝美華使用，並依指示為如
    附表所示提款之事實，惟矢口否認有共同詐欺、洗錢犯行，
    辯稱：LEWIS騙我說他是美國花旗銀行的董事，要我支付手
    續費以取得內含美金3,000萬元之該金融卡，我認為是先前
    我在杜拜遭到詐欺的國際補償款，LEWIS又對我說台灣尚有1
    位具有歐洲經濟學博士學位的謝美華也要領取一張內含美金
    4,000萬元之金融卡，若我們要領取上開金融卡都必須支付
    高額手續費，LEWIS還說他要向他人借款幫我支付上開手續
    費故要求我提供帳戶作為匯款之用，並表示謝美華沒錢、在
    台也沒帳戶，要我提供帳戶給謝美華使用，他願意給我每月
    美金2,000元的薪資，如果我不照做，就無法取得該金融卡
    ，我因受到LEWIS的欺騙、威脅，才聽從指示把我所管理使
    用的呂志謙帳戶帳號提供予LEWIS、謝美華作為入帳帳戶，
    並依指示為如附表所示之提款，再轉成比特幣存入LEWIS指
    定之帳戶，我迄今都沒拿到該金融卡及任何薪水，我才是被
    害人云云（見本院卷第52至53頁、第71至76頁）。經查：
　㈠告訴人劉志春於上揭時、地遭詐騙及交付如附表所示財物之事實，以及被告於108年間以電子郵件及國際免費電話Whats App等方式與LEWIS通聯，嗣依LEWIS之指示，提供其管理使用之呂志謙帳戶予LEWIS與謝美華作為收款工具，及於如附表所示之提款時間，將如附表所示款項以提現方式領出後，存入LEWIS指定之比特幣帳戶等情，均據被告坦認在卷（見本院訴字卷第55頁），核與證人謝美華於警詢、偵查中之證述情節大致相符（見偵卷第7至16頁、第243至247頁），並有呂志謙帳戶交易明細、中國信託銀行新臺幣存提款交易憑證、被告與LEWIS於108年11月14日誌同年月29日之電子郵件通聯內容等件附卷可稽（見偵卷第67至73頁、第91至99頁，本院審訴卷第37至137頁）。此部分事實，首堪認定。
　㈡被告雖以前開情詞置辯，惟：
  1.按行為人對於構成犯罪之事實，明知並有意使其發生者，為
    故意。行為人對於構成犯罪之事實，預見其發生而其發生並
    不違背其本意者，以故意論，刑法第13條定有明文。是故意
    之成立，不以對於構成犯罪之事實，明知並有意使其發生為
    必要，僅需對於構成犯罪之事實、結果，預見其發生，而其
    發生並不違背其本意即為已足。亦即倘行為人認識或預見其
    行為會導致某構成要件實現（結果發生），縱其並非積極欲
    求該構成要件實現（結果發生），惟為達到某種目的而仍容
    任該結果發生，亦屬法律意義上之容任或接受結果發生之「
    間接故意」，此即前揭法條所稱之「以故意論」。又金融機
    構帳戶事關個人財產權益之保障，存簿帳號具專屬性及私密
    性，多僅帳戶管理人始能使用，縱偶有特殊情況須將存簿帳
    號出借他人作為收款之用，亦必係與該收受之人具相當信賴
    關係，並確實瞭解其用途，而無任意交付予真實姓名、年籍
    均不詳之他人使用之理。再者，金融帳戶之申辦無任何條件
    限制，一般人甚至可同時申設多數帳戶使用；且我國金融機
    構眾多，各金融機構除廣設分行外，並有諸多金融機構在世
    界各國均設有分部，復在便利商店、商場、公、私立機關、
    行號設立自動櫃員機，金融機構帳戶提款卡持卡人可使用任
    一自動櫃員機為本行或跨行存、提款，亦或進行國際金融交
    易，均極為便利；是依一般人之社會生活經驗，如帳戶內之
    款項來源正當，大可自行提領，若其不利用自身帳戶取得款
    項，反而支付代價或提供利益請他人提供帳戶並委由他人提
    領款項，就該帳戶內款項可能係詐欺所得等不法來源，當有
    合理之預期。況詐騙集團利用「車手」從人頭金融機構帳戶
    提領款項，業經報章媒體多所披露，並屢經政府及新聞為反
    詐騙之宣導，是一般具有通常智識之人，應均可知悉支付薪
    資或對價委由他人以臨櫃或至自動付款設備方式提領帳戶款
    項者，其目的多係藉此取得不法犯罪所得，且隱匿背後主嫌
    身分以逃避追查。
  2.本案被告雖辯稱：我是受到LEWIS的欺瞞，誤信我與謝美華要向花旗銀行領取內含千萬美金存款的金融卡，需要支付高額手續費，LEWIS表示願意以自己名義向他人借款來幫助我們付費、領卡，我才會聽命行事云云。惟按常理，花旗銀行既為知名國際商業銀行，大可直接通知被告及謝美華到花旗銀行在台灣之分公司辦理開戶、領卡等手續；被告當知此等手續對於被告及具有「歐洲經濟學博士學位」的謝美華而言，應毫無困難。再者，向銀行申辦帳戶、領取金融卡，理應毋須支付任何手續費，況依被告所述，該金融卡既內含美金3,000萬元鉅款，縱有相關手續費用產生，銀行亦大可從上開金融卡所屬帳戶扣款已足，或要求被告直接將款項匯入銀行所屬官方帳戶之中，豈會發生由自稱花旗銀行董事、素未謀面之人無端現身，主動表示要以自己名義對外借款來替被告等人繳納上開手續費之情事？抑且，LEWIS何以不利用自身帳戶取得款項，反而大費周章且無顧忌地付費委請僅在電子郵件上接觸、完全不認識之被告提供私人帳戶收款，再迂迴層轉，指示被告提領後再存入不詳之比特幣帳戶，此舉更是有違常情。且查，被告僅需提供帳戶及將存入該帳戶之款項領出移交，無須任何技術及經驗，卻可憑此獲得美金3,000萬元鉅款及每月美金2,000元之高額薪水，實與一般受雇者之工作內容及可得之報酬數額顯不相當，在在均足見被告所稱情詞顯不合理。
  3.佐以被告自陳其先前在杜拜遭詐騙之損失為美金48萬餘元（見本院訴字卷第75頁），該金額亦顯與其所稱該金融卡內含美金3,000萬元之落差甚鉅，被告毫無可能誤認該金融卡為其前遭詐騙案的國際補償款而上當受騙。參諸被告為民國39年生，自述學歷為東吳大學商用數學系畢業，退休前擔任業務經理，共有20多年的國際往來業務經驗等情（見本院訴字卷第69頁、第75至76頁）；加上被告於108年6、7月間，已因提供自己名義之帳戶予不詳之人，使該等帳戶淪為詐騙集團收款工具，造成數名被害人受有財產損害，此有臺灣臺北地方檢察署檢察官109年度偵字第877號、109年度偵字第4255號、110年度偵字第4694號不起訴處分書在卷可稽（見本院訴字卷第81至89頁），顯見被告於108年11月本案發生前，已因上開各案件造成個人帳戶遭警示凍結而無法使用，應對於詐欺分子會利用人頭帳戶收取其他被害人受騙款項之情，更加敏感及警惕。是依其當時智識能力、社會經驗，被告顯有合理預期LEWIS要求提供帳戶匯入之款項可能係詐欺或其他財產犯罪所得之不法來源，卻仍率爾將其管理使用之呂志謙帳戶提供予真實姓名年籍均不詳之人。且LEWIS係將高達52萬7,850元之不明款項先匯入完全由被告管理之呂志謙帳戶，再要求被告以現金領出轉成比特幣，以此等迂迴層轉方式，將款項移轉到其他不明帳戶之情事，乃是典型製造金流斷點，以掩飾不法所得實際去向及所在之洗錢行為，堪認被告主觀上當可預見其提領現金、迂迴層轉之舉，是在隱匿特定犯罪所得之去向及所在，屬洗錢防制法第14條第1項規定之一般洗錢行為。
  4.何況，被告於偵查及本院審理時自承：我與LEWIS都是透過電子郵件及國際免費電話Whats App等方式聯絡，LEWIS說HAMID是他的上司，我未曾見過LEWIS及HAMID，我有去台灣花旗銀行總行想要查找LEWIS共3次，但門口警衛人員告知並無此人，我當然有所懷疑，但我認為LEWIS說每月要給我薪水，且我為了取得該金融卡，因而繼續聽命為他辦事等語（見偵卷第170頁，本院訴字卷第53頁、第73至74頁），益徵被告對於LEWIS、HAMID之真實背景資料均無所悉，甚至稍作查證後已心生懷疑，卻僅因貪圖LEWIS允諾給予財物，仍決意為上開提供帳戶、提款及製造金流斷點之行為，毫不顧忌此舉可能淪為詐欺、洗錢等犯罪之共犯。足認被告對於LEWIS、HAMID及謝美華等人利用其行為完成詐欺取財犯罪及洗錢等節，顯有容認發生而不違背其本意之不確定故意及犯意聯絡至明。
  ㈢綜上所述，被告所辯，顯為卸責諉過之詞，不足認採，本案
    事證已臻明確，其犯行堪予認定，應予依法論科。至依卷內
    事證，因無法證明被告主觀上已認知本案詐騙集團之主謀、
    成員人數、結構及如何詐欺被害人等細節，且被告所參與之
    時間甚短，尚難遽認被告主觀上確有參與該詐欺犯罪組織之
    犯罪故意，附此敘明。
二、論罪科刑：
  ㈠核被告所為，係犯刑法第339條之4第1項第2款之三人以上共
    同詐欺取財罪及洗錢防制法第2條第2款、第14條第1項之一
    般洗錢罪。
  ㈡又被告與LEWIS、HAMID及謝美華等人間，有犯意聯絡及行為
    分擔，詳如前述，應就合同意思範圍內之全部行為負責，而
    論以共同正犯。
  ㈢被告如附表所示各次提款及其移轉款項之詐欺取財及洗錢行
    為，核係基於單一之犯意，於極短之期間內密接所為，而以
    相同手法侵害告訴人之財產法益，依一般社會健全觀念，應
    分別視為數個舉動之接續施行，合為包括之一行為予以評價
    ，較為合理，在刑法評價上，應均論以接續犯之包括一罪。
  ㈣被告以一行為犯上開2罪名，為想像競合犯，應依刑法第55條之規定，從一重論以三人以上共同詐欺取財罪。
  ㈤爰審酌被告不思以正常管道賺取金錢，竟為貪圖輕鬆獲取鉅款，甘願淪為詐欺分子之共犯，不僅提供帳戶作為收受贓款使用，並擔任提領款項之車手工作，共同與詐騙分子侵害告訴人之財產法益，助長詐騙歪風，危害社會治安，更製造金流斷點，以掩飾不法所得去向及所在，造成執法機關不易向上追查LEWIS、HAMID等詐騙分子之真實身分，增加告訴人求償上之困難，所為誠值非難。復考量被告始終否認犯行，飾詞狡辯，犯後態度不佳；併參以被告所參與分工之部分係依LEWIS指示提領詐得款項之次要角色，其主觀惡性、介入程度及犯罪情節較主要籌劃及實行詐騙者輕微；兼衡被告之前科素行、犯罪動機、目的、手段，以及被告於本案發生之數月前，已因提供自己帳戶而淪為詐騙集團收款工具，使其個人帳戶遭列報為警示帳戶，已如前述，竟基於貪念，於本案又提供其子呂志謙帳戶，且為提領贓款、洗錢等構成要件事實之正犯犯行，罔顧他人財產法益遭到侵害，所為變本加厲，本案告訴人遭詐騙之金額共52萬7,850元，所受損害情節非輕，被告亦未為任何賠償；暨參酌被告自述大學畢業之教育程度、曾擔任業務經理逾20年，現已退休，擁有坐落在臺北市松山區之不動產，以老人年金維生，妻女均在國外，無需扶養家屬之生活經濟狀況（見本院訴字卷第76頁）等一切情狀，量處如主文所示之刑。
三、不予沒收之說明：
    本案被告固陳稱LEWIS承諾為被告取得內含美金3,000萬元之該金融卡及給付每月美金2,000元之薪資，然被告否認已實際收取上開報酬（見本院訴字卷第73頁），卷內亦無證據可認定被告確實已收受上開報酬，或認被告已實際自該身分不詳之人獲取或分得犯罪所得，自無從宣告沒收犯罪所得。
據上論斷，應依刑事訴訟法第299條第1項前段，判決如主文。
本案經檢察官顏伯融提起公訴，檢察官張友寧到庭執行職務。
中　　華　　民　　國　　110 　年　　10　　月　　28　　日
                  刑事第九庭審判長法  官  黃怡菁
                                  法  官  蔡宗儒
                                  法  官  王筑萱
以上正本證明與原本無異。如不服本判決應於收受送達後20日內
向本院提出上訴書狀。
　　　　　　　　　　　　　　　　  書記官　阮弘毅
中　　華　　民　　國　　110 　年　　11　　月　　2 　　日

附錄本案論罪科刑法條全文：
中華民國刑法第339條之4
犯第 339 條詐欺罪而有下列情形之一者，處 1 年以上 7 年以
下有期徒刑，得併科 1 百萬元以下罰金：
一、冒用政府機關或公務員名義犯之。
二、三人以上共同犯之。
三、以廣播電視、電子通訊、網際網路或其他媒體等傳播工具，
    對公眾散布而犯之。
前項之未遂犯罰之。

洗錢防制法第14條
有第二條各款所列洗錢行為者，處 7 年以下有期徒刑，併科新
臺幣 5 百萬元以下罰金。
前項之未遂犯罰之。
前二項情形，不得科以超過其特定犯罪所定最重本刑之刑。

附表
編號 日期 劉志春 入帳時間 金額 (新臺幣) 被告 提款時間 1 108年11月14日 11時52分 6萬6000元 12時53分 2 108年11月15日 9時17分 2萬6000元 11時3分 3 108年11月19日 10時48分 4萬5000元 11時3分 4 108年11月20日 9時7分 2萬1000元 10時22分 5 108年11月22日 11時3分 3萬500元 11時53分 6 108年11月22日 13時18分 1萬7080元 13時29分 7 108年11月25日 12時35分 3萬500元 13時6分 8 108年11月26日 14時27分 3萬6000元 14時39分 9 108年11月27日 9時22分 1萬9500元 10時22分 10 108年11月27日 12時24分 3萬6000元 13時19分 11 108年11月28日 9時8分 1萬9500元 13時19分 12 108年11月28日 14時12分 3萬9500元 14時12分 13 108年11月29日 11時8分 5萬1850元 13時14分 14 108年12月2日 9時49分 6萬1000元 10時20分 15 108年12月6日 14時40分 3萬500元 14時43分